【裁判字號】    95,裁,862
【裁判日期】    950427
【裁判案由】    徵收補償
【裁判全文】
最  高  行  政  法  院  裁  定
                                     95年度裁字第00862號
上  訴  人  甲○○○
被 上訴 人  苗栗縣政府
代  表  人  乙○○
訴訟代理人  邱炎浚律師
上列當事人間因徵收補償事件，上訴人對於中華民國93年10月13
日臺中高等行政法院93年度訴字第292號判決，提起上訴，本院
裁定如下：
    主  文
上訴駁回。
上訴審訴訟費用由上訴人負擔。
    理  由
一、按對於高等行政法院判決之上訴，非以其違背法令為理由，
    不得為之，行政訴訟法第242條定有明文。又提起上訴，應
    以上訴狀表明上訴理由並應添具關於上訴理由之必要證據，
    復為同法第244條第1項第4款及第2項所明定。是當事人提起
    上訴，如以原審判決有不適用法規或適用不當為理由時，其
    上訴狀應有具體之指摘，並揭示該法規之條項或其內容；如
    以原審判決有同法第243條規定所列各款情形之當然違背法
    令為理由時，其上訴狀應揭示合於該款之事實，及依訴訟資
    料合於該違背法令之具體事實。如上訴狀未依此項方法表明
    ，或其所表明者，顯與上開法條規定之情形不相合時，即難
    認為已對原審判決之違背法令有具體之指摘，其上訴自難認
    為合法。
二、上訴人所有坐落苗栗縣後龍鎮○○段1152之3地號，面積
    0.0510公頃土地，為被上訴人以辦理外埔國民小學遷校工程
    為由，報經內政部以92年3月10日台內地字第0920072209號
    函核准徵收，被上訴人以92年4月1日府地用字第0920030162
    號公告徵收，嗣經上訴人於公告期間內對徵收補償部分提出
    異議，被上訴人於92年5月29日以府教國字第0920051869號
    函復上訴人未予提高補償金額。上訴人不服，提起訴願及行
    政訴訟，均遭駁回，遂提起上訴。主張：（一）本件上訴人
    不服系爭土地之徵收補償價額，被上訴人未依土地徵收條例
    第22條第2項規定提請地價評議委員會復議，而依司法院釋
    字第469號解釋意旨，被上訴人已無不作為之裁量餘地，原
    判決未就司法院釋字第469號解釋意旨予以審酌，顯係違誤
    ，亦與憲法第15條規定意旨未盡相符。被上訴人之訴訟代理
    人於此亦有說詞前後矛盾之情，顯見被上訴人有應作為而不
    作為，損害上訴人權益之情形，原判決未予詳查，有判決理
    由矛盾之違誤。（二）上訴人於原審提出相鄰土地買賣實例
    ，以證明地政機關查估地價未依法踐行應有程序，然原判決
    未採上訴人此等主張，亦未傳喚證人，顯有判決理由矛盾之
    違誤。（三）被上訴人以最低農地價格作為補償基準，已違
    反憲法第23條所定之比例原則等語，為此求為廢棄原判決。
三、原審係以：（一）按徵收土地應補償之地價，依平均地權條
    例第10條、都市計畫法第49條及有關法令之規定，原有一定
    之程序與標準，如已踐行法定程序並合乎標準，當事人自不
    能因不滿意於補償地價之數額，而遽指為違法。本件被上訴
    人徵收上訴人所有系爭土地，係經被上訴人報經內政部以92
    年3月10日台內地字第0920072209號函核准徵收，被上訴人
    並以92年4月1日府地用字第0920030162號公告徵收，此有苗
    栗縣政府徵收公告附卷可稽。又系爭土地經編定為公共設施
    保留地，依據地價調查估計規則第18條規定，應單獨劃分地
    價區段，其徵收之補償地價，依平均地權條例第10條及土地
    徵收條例第30條規定，以徵收當期毗鄰非公共設施保留地之
    平均公告現值計算。此項公告現值之標準，依平均地權條例
    第15條、第46條、地價調查估計規則第5條、第7條等規定，
    直轄市及縣（市）政府對於轄區內之土地，應分別區段、地
    目、地價等級，經常調查其地價動態及市價，每年編製土地
    現值表1次，提經地價評議委員會評定後分區公告，作為土
    地移轉及設定典權時，申報土地移轉現值之參考，並作為主
    管機關審核土地移轉現值及補償徵收土地地價之依據。而實
    際現場作業程序，係由土地調查人員備齊地籍藍曬圖、地價
    略圖、地形圖及都市計畫有關圖說，並赴實地就土地之一般
    狀況、位置、交通、工商繁榮程度、都市計畫情形、使用現
    況、地價差異等詳為調查，再就地段相連，地價相近之土地
    劃分同一地價區段；調查時並調查近1年之買賣市價或收益
    情形，且注意地價形成之時間，及參照各種影響地價之因素
    及其影響之程度，必要時並得參照近年來本區段地價變動趨
    勢及其他市價比較推定其地價，互相參照校證之。經踐行上
    開程序評定之當期土地現值，即屬依一定程序所成立之正確
    公告現值標準，不能任由當事人漫為主張，亦非其他行政機
    關或第三人可擅為訂定。（二）上訴人所有系爭外埔段1152
    之3地號土地係屬公共設施保留地，單獨劃屬第63地價區段
    ，其毗鄰之非公共設施保留地，為第210地價區段之都市計
    畫農業區及第62地價區段之都市計畫住宅區區地價套
    繪圖影本附卷可稽，則徵收土地之補償地價，依土地徵收條
    例第22條第1項、第30條、平均地權條例第10條、第15條及
    第46條規定，即應依毗鄰之非公共設施保留地第210地價區
    段及第62地價區段之平均土地公告現值，予以計算。查該第
    210地價區段，92年度公告現值為每平方公尺新臺幣（以下
    同）2,000元，第62地價區段，92年度公告現值為每平方公
    尺2,600元，系爭徵收土地及毗鄰地段之土地地價調查估計
    作業，係由苗栗縣竹南地政事務所依內政部所頒訂之地價調
    查估計規則，按土地使用分區配合勘查實況，依該規則第18
    條規定劃分地價區段，繪製地價區段圖（系爭上訴人所有之
    外埔段1152之3地號土地，為公共設施保留地，依該規則第
    18條第4項規定，本即應單獨劃分地價區段），同時依調查
    結果，考慮各種影響地價因素及地區性地價平衡，擬定各區
    段地價後，報經苗栗縣地價及標準地價評議委員會評議通過
    ，並辦理公告，此有被上訴人提出之苗栗縣竹南地政事務所
    進行地價調查估計作業時，就系爭徵收土地毗鄰地價區段為
    調查估計所製作之地價區段套繪圖、苗栗縣地價及標準地價
    評議委員會91年第4次會議紀錄等附卷可證。是上訴人稱本
    件土地公告現值未踐行法律之規定云云，並非可採。且查政
    府機關徵收土地，補償地價，僅需依照所徵收土地當期之公
    告土地現值，不必斟酌該土地以往買賣移轉之價格，亦不必
    另為調查評估，實係緣於地政機關依平均地權條例相關規定
    按期公告地價，以參酌土地之最近市價、收益價值等，必提
    經地價評議委員會評議，復將評議結果公告，其所公告之地
    價，自有客觀之標準，自不容上訴人再藉口私人間之買賣契
    約高於補償之地價而遽指為違法。上訴人復稱62地價區段及
    210地價區段於86年至92年（學校價購期間）連續5年未加以
    調整，然而於價購徵收完成後隔年，即93年才調整系爭土地
    所在外埔段土地之公告現值（大部分提高），且各地價區段
    之各地號土地公告現值已有所不同，其荒唐不法手段昭然若
    揭云云。惟依上訴人所提附卷之外埔段1136之4、1140、
    1149、1152、1154、1164、1167、1170、1175、1177、1178
    、1183、1185、1189等地號土地93年公告現值，與以往年度
    相較，互有漲跌，應非上訴人所稱大部分提高之情形；況各
    年度所考量之因素亦有不同，兩相比較，更非妥適。上訴人
    所舉洪世傑、朱國如、朱清義、陳美好等4人土地買賣私例
    ，其所舉各例之交易時間與本件徵收時間不同，且上開土地
    非如系爭土地係屬公共設施保留地，其買賣價格較系爭土地
    為高，亦符一般交易常情，不足反應區域之一般地價情形，
    上訴人執以指摘地政單位未確實進行地價調查估計，所擬之
    土地公告現值亦屬偏低云云，尚無足採。又依土地徵收條例
    第22條第2項規定，被上訴人對是否提請地價評議委員會復
    議，自有裁量權，上訴人所指被上訴人未提請地價評議委員
    會復議，於法有違，亦非可採等詞，為判斷基礎，因而駁回
    上訴人於原審之訴。
四、本院查：觀之本件上訴意旨，上訴人就原審以前開理由駁回
    其於原審之訴，固泛言指為違背法令及理由矛盾，惟並未為
    具體指摘，或具體表明合於當然違背法令之事實，其所述者
    無非於原審所執業經原審論斷為不可採之陳詞，即難認為已
    對原判決之違背法令有具體之指摘，其上訴為不合法，應予
    駁回。
五、依行政訴訟法第249條第1項前段、第104條、民事訴訟法第
    95條、第78條，裁定如主文。
中    華    民    國    95    年    4     月    27    日
                  第五庭審判長法  官  蔡  進  田
                              法  官  黃  合  文
                              法  官  吳  明  鴻
                              法  官  林  茂  權
                              法  官  鄭  小  康
以  上  正  本  證  明  與  原  本  無  異
中    華    民    國    95    年    4     月    27    日
                              書記官  阮  桂  芬


司法院資訊處製作；財團法人民間司法改革基金會備份。
